【裁判字號】    97,上易,792
【裁判日期】    980303
【裁判案由】    分配表異議之訴
【裁判全文】
臺灣高等法院民事判決                 97年度上易字第792號
上  訴  人  乙○○○
                        號
訴訟代理人  黃旭田律師
複代理人    許樹欣律師
            陳佳妤律師
被上訴人    甲○
上列當事人間因分配表異議之訴事件，上訴人對於中華民國97年
8月15日臺灣新竹地方法院97年度訴字第358號第一審判決提起上
訴，本院於98年2月17日言詞辯論終結，判決如下：
    主  文
上訴駁回。
第二審訴訟費用由上訴人負擔。
    事實及理由
一、本件上訴人主張 ：兩造均係原審90年度執助字第354號強制
    執行事件之執行債權人，執行債務人為風土建設股份有限公
    司（下稱風土公司）。該強制執行事件已製作分配表完竣，
    伊係以債權新台幣（下同）23,714,864元，受分配5,829,50
    8元，被上訴人則以二筆債權，即(一)22,913,386元及(二)
    2,000,000元 ，分別受分配5,064,813元及4,499,171元。惟
    查被上訴人上開(一)債權所執聲請強制執行之執行名義係臺灣
    臺中地方法院90年度執善字第13045號債權憑證 ，且係自訴
    外人野副重德所受讓者，而訴外人野副重德所持上開債權憑
    證，則係以臺灣臺北地方法院於89年11月28日所發之89年度
    促字第44768號支付命令（ 以下簡稱為系爭支付命令）為原
    始執行名義，然系爭支付命令確定證明書業經臺灣臺北地方
    法院於93年 6月14日發函撤銷原核發之確定證明書，且該支
    付命令作成後未合法送達債務人已逾法定3個月期間， 依修
    正前民事訴訟法第515條規定， 即不得再以系爭支付命令為
    執行名義聲請強制執行，故被上訴人所執臺灣臺中地方法院
    上開債權憑證，顯亦已無合法執行名義可資附麗，而應歸於
    無效。又野副重德聲請核發系爭支付命令時，所憑之「風土
    公司臨時董事會會議決議書」乃偽造者，野副重德對風土公
    司並無債權，此外被上訴人不能說明與野副重德之間有何債
    權關係，則其與野副重德就系爭支付命令債權之讓與，亦非
    真實云云。爰求為將上開執行事件分配表所列被上訴人之總
    分配金額減為5,700,076元，並將減少金額中之1,485,300元
    ，改分配予上訴人之判決。被上訴人則以：伊持有之系爭支
    付命令確定證明書，雖經臺灣臺北地方法院以袁巧齡業經該
    院83年度全字第252號假處分裁定禁止代理風土公司， 故袁
    巧齡代風土公司收受系爭支付命令之送達並非合法為由，予
    以撤銷。但臺灣臺北地方法院所憑之上開假處分裁定，早經
    該院以83年度聲字第3342號裁定撤銷在案，故系爭支付命令
    之送達，並無不合法之情事，伊依確定之支付命令聲請強制
    執行，於法有據等語，資為抗辯。
二、本件兩造就其等均為原審 90年度執助字第354號執行事件之
    執行債權人，且原審執行法院已製作分配表完竣，而被上訴
    人係受讓野副重德所持以系爭支付命令為原始執行名義之債
    權憑證為執行者，以及系爭支付命令確定證明書業經臺灣臺
    北地方法院於93年 6月14日予以撤銷等事實並不爭執，並經
    本院調取上開執行卷宗查閱屬實。至上訴人主張系爭支付命
    令並未合法送達，不得作為執行名義，以及野副重德聲請核
    發系爭支付命令時所憑之臨時董事會會議決議書係屬偽造，
    且被上訴人不能證明與野副重德間有何債權關係，其等間就
    系爭支付命令之債權轉讓，顯非真實云云，則均為被上訴人
    所否認，並以前揭情詞置辯。經查：
（一）按對於無訴訟能力人為送達者，應向其法定代理人為之，
      法定代理人有二人以上者，送達得僅向其中一人為之，92
      年2月7日修正前民事訴訟法第127條定有明文。 系爭支付
      命令係於89年11月28日由臺灣臺北地方法院核發（見原審
      卷第113頁之系爭支付命令）， 而當時風土公司之董事長
      為王文玉， 董事則有山田美惠子、袁巧齡（ 見原審卷第
      148頁公司變更登記事項卡）。 其中山田美惠子已於82年
      12月13日死亡，此為兩造所不爭執，王文玉則經臺灣臺北
      地方法院以84年度全字第1604號假處分裁定禁止以風土公
      司之董事長或董事名義行使職權（ 見原審 90年度執字第
      5327號執行卷第151-153頁），而風土公司又自88年11月1
      日起即擅自歇業， 並未在營業處所營業（見本院卷第139
      頁之財政部台北市國稅局大安分局函），故當時臺灣臺北
      地方法院以袁巧齡為風土公司之法定代理人，且向袁巧齡
      之住所而為送達，與上開規定並無不合。至臺灣臺北地方
      法院雖於83年2月17日以83年度全字第252假處分裁定禁止
      袁巧齡以風土公司董事名義行使職權（ 見原審卷第100頁
      ）， 但該裁定業於 83年12月16日經該院以83年度聲字第
      3342號裁定撤銷，並於84年 3月31日由本院以84年度抗字
      第701號裁定駁回柳澤英世之抗告而確定（見原審卷第106
      頁至第108頁）。 故袁巧齡自此時起至89年12月30日臺灣
      臺北地方法院以 88年度聲更字第8號選任劉志鵬為風土公
      司臨時管理人（見原審卷第150頁至第152頁）止之期間內
      ，並無任何不得行使風土公司董事職權之限制，而系爭支
      付命令既係於89年11月28日核發，並於89年12月4日送達
      風土公司法定代理人袁巧齡收受（見原審卷第139頁），
      即無上訴人所云之送達不合法之情形。次查系爭支付命令
      之相對人風土公司於收受送達後20日之不變期間，並未提
      出異議， 此為兩造所不爭執， 則依修正前民事訴訟法第
      521條之規定， 系爭支付命令即有與確定判決同一之效力
      ，即發生實質上之確定力及執行力（最高法院93年度台上
      字第1432號判決參照）。
（二）按強制執行應依執行名義為之，執行法院對於執行名義是
      否有效成立，應加以審查（ 最高法院81年台抗字第114號
      判例參照）。故支付命令是否有與確定判決同一之效力，
      而得實施強制執行，執行法院自應加以審查，不以執行聲
      請人所提出之文件為已足。本件系爭支付命令既已因相對
      人風土公司未於法定期間內合法提出異議，已發生與確定
      判決同一之效力，則縱被上訴人未提出支付命令確定證明
      書，亦不影響系爭支付命令作為本件強制執行執行名義之
      合法性。故上訴人主張系爭支付命令之確定證明書，業經
      臺灣臺北地方法院予以撤銷，被上訴人據系爭支付命令為
      執行名義，並不合法云云，殊非可取。
（三）上訴人雖另主張訴外人野副重德於聲請核發系爭支付命令
      時，所提出之風土公司臨時董事會會議決議書係偽造，野
      副重德對風土公司並無債權，被上訴人亦不得主張對風土
      公司有債權云云，但就上開臨時董事會會議決議書係偽造
      之積極事實，卻始終不能舉證以實其說，則其所為此部分
      之主張，並不可取。又上訴人以被上訴人無法證明其與訴
      外人野副重德間有何特定債權關係，主張其等間就系爭支
      付命令之債權讓與並非真實云云，亦與民法關於債權讓與
      ，並不必受讓人與讓與人間須有特定法律關係存在，始得
      為債權讓與之規定不合（第294條第1項規定參照），故亦
      不足取。
三、綜上所述，上訴人主張系爭支付命令並未合法送達，不生效
    力，以及被上訴人所取得之債權並非真實云云，均非可取，
    則其請求將分配表中被上訴人所分配之總金額減為5,700,07
    6元，並將減少金額中之1,485,300元改分配予上訴人，即不
    應准許。從而，原審所為上訴人敗訴之判決，並無不合。上
    訴論旨指摘原判決不當，求予廢棄改判，為無理由。
四、至兩造其餘之攻擊或防禦方法，及未經援用之證據，經本院
    斟酌後，認為均不足以影響本判決之結果，自無庸一一詳予
    論駁之必要，併此敘明。
五、據上論結，本件上訴為無理由，依民事訴訟法第449條第1項
    、第78條，判決如主文。
中    華    民    國    98    年    3     月    3     日
                    民事第十六庭
                        審判長法  官  劉靜嫻
                              法  官  呂淑玲
                              法  官  謝碧莉
正本係照原本作成。
不得上訴。
中    華    民    國    98    年    3     月    3     日
                              書記官  李翠齡


司法院資訊處製作；財團法人民間司法改革基金會備份。
